【裁判字號】    95,交聲,29
【裁判日期】    950419
【裁判案由】    違反道路交通管理處罰條例聲明異議
【裁判全文】
臺灣臺東地方法院刑事裁定              95年度交聲字第29號
原處分機關  交通部公路總局高雄區監理所臺東監理站
異  議  人  乙○○
即受處分人
上列受處分人因違反道路交通管理處罰條例案件，對於交通部公
路局高雄區監理所臺東監理站民國95年2月14日所為之處分（東
監違字第裁81-M00000000號裁決書），聲明異議，本院裁定如下
：
    主  文
異議駁回。
    理  由
一、按汽車駕駛人駕駛聯結車、大客車、大貨車，有下列情形之
    一者，汽車所有人及駕駛人各處新臺幣四萬元以上八萬元以
    下罰鍰，並當場禁止該汽車駕駛人繼續駕駛及扣留其車輛牌
    照：五、使用註銷之駕駛執照駕車者，道路交通管理處罰條
    例第21條之1第1項第5款定有明文。
二、原處分機關交通部公路總局高雄區監理所臺東監理站處分意
    旨略以：受處分人即異議人乙○○之駕駛執照自民國94年11
    月13日起已被註銷在案，異議人卻於94年12月10日違規駕駛
    大型車，舉發單位依法製發M00000000號違規單，尚無違誤
    ，依法裁罰等語。
三、本件聲明異議意旨略以：異議人即受處分人為不服公路局高
    雄區監理所臺東監理站95年2月14日東監違字第裁81-M00000
    000號違反道路交通管理事件裁決書提出異議事：異議人於
    94年12月10日因超速駕駛已於時效內繳納罰款，後因接獲系
    爭裁決書，始發現駕照因前有罰單未繳，已被註銷，然前開
    罰單係於94年6月13日於花蓮被舉發，異議人告知老闆即馮
    堯福後，馮堯福表示會代繳，後因馮堯福將罰單遺失，以致
    忘記繳納，而後於94年10月3日監理站所寄發之催繳通知單
    ，並非異議人接獲，而為弟弟甲○○所簽收，然甲○○戶籍
    已遷出，一直不在家，進出監獄，導致異議人因不知上開情
    事而致駕照被註銷，依法提出異議等語。
四、經查：
（一）本件受處分人乙○○於94年6月13日因在多車道不依規定
      駕駛，經當場舉發，而經交通部公路總局高雄區監理所臺
      東監理站裁處，處罰主文中已載明逾期不繳納罰鍰，易處
      吊扣駕駛執照，若於94年11月12日前未繳送駕照，則於94
      年11月13日起易處吊照，並逕行註銷駕駛執照等語，經異
      議人之弟甲○○於異議人戶籍地簽收，且異議人之駕駛執
      照業於94年11月13日經註銷，復於94年12月10日超速駕駛
      而受裁罰等情，非但為受處分人於異議狀所承認，並有原
      舉發機關94年9月28日東監違字第駕裁81-P00000000號裁
      決書、移送書、94年10月3日甲○○簽收之中華民國郵政
      掛號郵政收件回執、94年6月13日異議人收受之違反道路
      交通事件通知單各1紙在卷可稽。
（二）受處分人雖辯稱：94年9月28日東監違字第駕裁81-P00000
      000號裁決書伊並未接獲，係其弟即甲○○所收受，且未
      轉知云云；惟按，處理違反道路交通管理事件，有關文書
      送達之程序，依行政程序法之規定，為裁處細則第5條所
      明定。又按行政機關為行政行為時，除法律另有規定外，
      應依本法規定為之，行政程序法第3條第1項定有明文。依
      此規定觀之，行政程序法原則上除適用於行政機關之「行
      政行為」外，立法者將之定位為「行政機關通用之行政程
      序基本法」，應甚明顯。而道路交通管理處罰條例屬行政
      法性質之法律，應無疑義，本條例之主管機關為警察機關
      及公路監理機關，均為行政機關，主管機關依本條例舉發
      或處罰等行為，即屬行政（罰）事件之行政行為，各該文
      書之送達方式，自應遵守行政程序法關於送達一節之規定
      。次按送達，於應受送達人之住居所、事務所或營業所為
      之；於應送達處所不獲會晤應受送達人時，得將文書付與
      有辨別事理能力之同居人、受僱人或應送達處所之接收郵
      件人員；為行政程序法第72條第1項前段、第73條第1項亦
      規定甚詳。
（三）又上開94年9月28日東監違字第駕裁81-P00000000號裁決
      書業經甲○○簽收，已如上述，另查，異議人及甲○○戶
      籍地址均係「臺東縣關山鎮新福里5鄰新福43之3號」，有
      臺東縣關山鎮戶政事務所95年3月27日函附之戶籍謄本2紙
      在卷可稽，依該戶籍謄本所示，甲○○雖有另立新戶，然
      其戶籍地址並未變更，且與異議人之戶籍地址仍屬一致，
      足認本件裁決書之送達處所，經異議人同居人甲○○簽收
      已生送達效力，尚無錯誤。異議人縱然實際上未收到該裁
      決書，或因係馮堯福表示會代繳而未履行，致使異議人無
      法在應到案日期前到案說明或自動繳納罰款，仍不影響上
      開裁決書之合法送達。從而，原處分機關交通部公路總局
      高雄區監理所臺東監理站以異議人駕駛執照自94年11月13
      日起已被註銷在案，仍違規駕駛大型車，裁處受處分人罰
      鍰，並無不當，
      本件異議無理由，應予駁回。
五、據上論斷，應依道路交通管理處罰條例第87條第2項，道路
    交通案件處理辦法第19條，裁定如主文。
中    華    民    國    95    年    4     月    19    日
                  交通法庭  法  官  呂煜仁
以上正本證明與原本無異。
如不服本裁定，應於裁定送達後5日內向本院提出抗告狀（須附
繕本）。
「切勿逕送上級法院」
                            書記官  王希文
中    華    民    國    95    年    4     月    19    日


司法院資訊處製作；財團法人民間司法改革基金會備份。
